【裁判字號】    97,交聲,2091
【裁判日期】    970930
【裁判案由】    聲明異議
【裁判全文】
臺灣臺中地方法院交通事件裁定        97年度交聲字第2091號
原處分機關  交通部公路總局臺中區監理所
異  議  人
即受處分人  乙○○
上列受處分人因違反道路交通管理處罰條例案件，對於交通部公
路總局臺中區監理所97年7月15日所為之裁決（原處分案號：裁監
稽違字第裁61-GE0000000號裁決書），聲明異議，本院裁定如下
：
    主  文
異議駁回。
    理  由
一、原處分意旨略以：異議人即受處分人乙○○於民國九十七年
    五月三十一日六時五十五分許，騎乘其所有車牌號碼SST-八
    四八號輕型機車，在臺中市○○路、山西路處，因「闖紅燈
    」及後座乘客「未戴安全帽」違規，經臺中市警察局第二分
    局立人派出所執勤員警以其有違反道路交通管理處罰條例第
    五十三條第一項之行為開單舉發。嗣經受處分人雖逾期申訴
    ，原處分機關函請原舉發單位調查結果，仍認受處分人有前
    開違規行為，原處分機關乃依同法第五十三條第一項及第三
    十一條第六項，於九十七年七月十五日裁處受處分人罰鍰新
    臺幣（下同）二千三百元，並記違規點數三點，逾期則依裁
    決書處罰主文規定裁處，於法並無不合等語。
二、聲明異議意旨略以：受處分人於九十七年五月三十一日上午
    約六點五十分左右騎車載人從北平路轉天津、山西路時，被
    二分局警員取締後座所載之人未戴安全帽，受處分人承認此
    違規事實，但闖紅燈部份不服，因員警爭執其態度不好，否
    則就不用開罰單，請求調出北平路和山西路口四點監視器，
    以為證實。
三、按汽車駕駛人，行經有燈光號誌管制之交岔路口闖紅燈者，
    處新臺幣一千八百元以上五千四百元以下罰鍰；汽車駕駛人
    有同條例第五十三條情形者，除依原條例處罰鍰外，並記違
    規點數三點；機器腳踏車駕駛人或附載座人未依規定戴安全
    帽者，處駕駛人新臺幣五百元罰鍰，道路交通管理處罰條例
    第五十三條第一項、第三十一條第六項、第六十三條第一項
    第三款分別規定之。
四、經查：
  (一)本院依受處分人所述調閱臺中市○○路與天津路口監視錄影
    帶，以該路口監視器設於路口號誌燈後上之路段上，因監視
    器設置角度關係，鏡頭未拍攝到車牌號碼SST-八四八號機車
    行經畫面一節，經臺中市警察局第二分局以九十七年八月四
    日中分二警交字第０九七００二四三四八號函覆本院，並檢
    附監視器現設置照片全景一紙供參。而受處分人乙○○於前
    揭時、地，騎乘車牌號碼SST-八四八號輕型機車，行經臺中
    市○○路、山西路處，有駕車行經有燈光號誌管制之交岔路
    口闖紅燈、機器腳踏車附座載人未依規定戴安全帽之違規情
    事，經執勤員警當場攔停受檢，業據證人即原舉發員警甲○
    ○到庭具結證稱：「當天我與另一名同事是六點到八點執行
    巡邏勤務，是駕駛巡邏車，我是搭載右前座，在北平路上巡
    邏有一名男性駕駛搭載女性乘客，後座乘客未戴安全帽，當
    時和對方有一段距離，約在受處分人後方二、三十公尺，但
    巡邏車與受處分人車輛中間無其他車輛，行經北平路與山西
    路口時，該機車紅燈右轉，我另一名同事加速上前，但速度
    沒有特別快，受處分人行經山西路與天津路口有一個紅綠燈
    ，當時山西路口方向是紅燈，受處分人有減速停在路口，左
    顧右看後，看到沒有車子就馬上把機車騎過，我看受處分人
    闖紅燈後，就加速攔查。全程兩車相距都沒有車輛在其中。
    」「當時行經路線交通流量，當時是清晨車子很少，所以兩
    車相距二、三十公尺，所以不會有誤認可能。」、「告發違
    規員警雖有裁量權，但一定有違規事實才會開單」等語明確
    （見本院九十七年九月十五日訊問筆錄）。查警員甲○○僅
    係執勤員警，其等與受處分人間應係不相識之人，且目睹及
    舉發受處分人之上開違規情事，衡情應無涉詞攀誣、或虛構
    違規事實以陷害受處分人之理，且據其上揭說明，亦應無誤
    看或誤為判斷之情事。況警員執行公務本身受行政懲處責任
    之監督，到庭具結作證更以刑罰擔保其真實性，殊無甘冒行
    政懲處及刑法偽證罪責任，而刻意誣陷受處分人之必要，因
    此可信賴警員甲○○前開陳述為真實。
  (二)按交通勤務警察或依法令執行交通稽查任務人員，開單舉發
    違反道路交通管理處罰條例所列之違規事實，經公路主管機
    關或警察機關所為之裁決處罰，本質上為行政處分，係公務
    員基於職務上權利，依法就特定之具體事件所為，並具有公
    法上效果之單方行政行為。而根據公務員為公法上行為具有
    公信力之原則，該行政處分當可被推定為真正，且其據以依
    法處分之事實認定，亦應可推定為正確無誤，故本此公信原
    則，立法者乃賦予行政機關違反道路交通事件統一裁罰基準
    及處理細則等相關規定，使交通勤務警察或依法令執行交通
    稽查任務人員得當機處分，以達成維護交通秩序及公共安全
    之行政目的。再查原處分機關裁決受處分人駕車行經有燈光
    號誌管制之交岔路口闖紅燈，乃引據舉發通知單為證，而舉
    發本件違規事件之員警甲○○，就本件如何查獲並舉發之經
    過，並於本院訊問時到庭證述無訛，已如前述，綜上以觀，
    足徵本件受處分人確有騎乘前開輕型機車，於上述時、地闖
    紅燈之違規事實。
五、綜上所述，原處分機關乃依道路交通管理處罰條例第五十三
    條第一項、第三十一條第六項及第六十三條裁處受處分人罰
    鍰二千三百元，並記違規點數三點，核無不當，聲請人異議
    為無理由，應予駁回。
據上論斷，應依道路交通管理處罰條例第八十七條第二項，道路
交通案件處理辦法第十九條規定，裁定如主文。
中    華    民    國    97    年    9     月    30    日
                      交通法庭  法  官  陳  葳
上正本證明與原本無異。
如不服本裁定應於送達後5日內向本院提出抗告狀。
                                書記官  張雅如
中    華    民    國    97    年    9     月    30    日


司法院資訊處製作；財團法人民間司法改革基金會備份。
